【裁判字號】    88,重訴,688
【裁判日期】    890817
【裁判案由】    毒品危害防制條例
【裁判全文】
臺灣臺中地方法院刑事判決                        八十八年度重訴字第六八八號
    公  訴  人  台灣台中地方法院檢察署檢察官
    被      告  庚○○
    選任辯護人  朱元宏
    選任辯護人  張仕賢
    被      告  辛○○
    選任辯護人  蔡得謙
    選任辯護人  鐘登科
                朱元宏
    被      告  乙○○
    指定辯護人  本院公設辯護人  丁○○
右列被告因毒品危害防制條例案件，經檢察官提起公訴（八十八年度偵字第四三三三
、四三三四、四三三七號），本院判決如左：
    主  文
庚○○意圖販賣而持有第二級毒品，處有期徒刑柒年，褫奪公權參年，扣案之大麻（
合計淨重466.79公克，包裝重46.77公克）沒收銷燬之。又共同運輸第二級毒品，處
有期徒刑捌年，褫奪公權肆年，扣案之大麻（二小包合計淨重46.70公克，包裝重
2.35 公克）、大麻（六塊大麻磚，合計淨重1567.75公克，包裝重863.13公克）及大
麻（六小包合計淨重117.48公克，包裝重8.73公克），均沒收銷燬之。又意圖販賣而
持有第一級毒品，處有期徒刑拾貳年，褫奪公權陸年，扣案之海洛因（合計淨重
684.92公克，包裝重30.80公克），沒收銷燬之。應執行有期徒刑貳拾年，褫奪公權
陸年，扣案之大麻（合計淨重466.79公克，包裝重46.77公克）、大麻（二小包合計
淨重46.70公克，包裝重2.35公克）、大麻（六塊大麻磚，合計淨重1567.75 公克，
包裝重863.13公克）、大麻（六小包合計淨重117.48公克，包裝重8.73公克）及海洛
因（合計淨重684.92公克，包裝重30.80公克），均沒收銷燬之。
辛○○意圖販賣而持有第二級毒品，處有期徒刑柒年，褫奪公權參年。扣案之大麻（
合計淨重466.79公克，包裝重46.77公克）沒收銷燬之。又連續販賣第二級毒品，處
有期徒刑拾年，褫奪公權伍年，扣案之大麻（二小包合計淨重46.70公克，包裝重
2.35公克）、大麻（六塊大麻磚，合計淨重1567.75公克，包裝重863.13公克）及大
麻（六小包合計淨重117.48公克，包裝重8.73公克），均沒收銷燬之；磅秤壹個，沒
收；販賣毒品所得新台幣陸仟元，沒收，如全部或一部不能沒收時，以其財產抵償之
。又轉讓第二級毒品，處有期徒刑拾月。應執行有期徒刑拾伍年陸月，褫奪公權伍年
，扣案之大麻（合計淨重466.79公克，包裝重46.77公克）、大麻（二小包合計淨重
46.70公克，包裝重2.35公克）、大麻（六塊大麻磚，合計淨重1567.75公克，包裝重
863.13公克）及大麻（六小包合計淨重117.48公克，包裝重8.73公克），均沒收銷燬
之；磅秤壹個，沒收；販賣毒品所得新台幣陸仟元，沒收，如全部或一部不能沒收時
，以其財產抵償之。
乙○○持有第一級毒品，處有期徒刑壹年捌月，緩刑伍年。扣案之海洛因（合計淨重
684.92公克，包裝重30.80公克），沒收銷燬之。
    事  實
一、緣庚○○（施用毒品部分業據不起訴處分）與綽號「小東」之辛○○（施用毒品
    部分業據不起訴處分）曾為同事，另乙○○則為其幼年時鄰居，交情匪淺。庚○○於民國八十八年一月上旬某日，在台北市○○○路國立台灣大學旁某處路上，
    受綽號「小龍」之成年男子甲○○（年籍、住所不詳）之委託交付，而持有來源
    不明以紅色巧克力糖果盒包裝之第二級毒品大麻（大麻驗後合計淨重466.79公克
    ，包裝重46.77公克），並央請庚○○以新台幣（下同）十五萬元之價格代為銷
    售販賣牟利，庚○○竟意圖販賣而允諾收受持有，隨即將上開大麻更改以方型鞋
    盒包裝，於二日後在台北市某處全數轉交予辛○○，囑其以同上價格代為販售，
    辛○○亦基於販賣之意圖而允諾代為尋覓買主，約五、六日後因未尋得買主，遂
    將上開大麻退還予庚○○，由庚○○以原紅色糖果盒及塑膠夾鏈袋一只重新包裝
    ，並放置在台北市○○○路○段二八三巷四弄十八號二樓住處準備交還綽號「小
    龍」之人。
二、辛○○意圖營利，並基於概括之犯意，先於八十七年十月間，在台北市○○○路
    某處加油站旁之泡沫紅茶店，以每盎司（約二十七公克）六千元之價格，販賣第
    二級毒品大麻予丙○○（業據不起訴處分）施用，每盎司可牟取約二千元之利潤
    ；其後於八十八年一月間，辛○○獲悉香港籍綽號「小龍」之成年男子（姓名年
    籍住所不詳）有大麻待售，且價格便宜，認為有利可圖，惟苦無自香港夾帶運輸
    入境之管道，而遲未前往購買，遂轉而央請庚○○協助安排夾帶入境管道，庚○○及辛○○均明知大麻為第二級毒品，亦為管制物品，竟與綽號「小龍」之甲○○共同基於運輸第二級毒品大麻之犯意聯絡，於八十八年一月三十一日凌晨二時
    二十九分許，由庚○○先以家中電話告知辛○○已確定安排由任職旅行社綽號「
    小龍」之甲○○負責自香港接貨夾帶運輸返國，辛○○始搭乘中華航空公司第Ｃ
    Ｉ六五一號班機前往香港，並於八十八年一月三十一日下午五時許抵達，同日晚
    上八、九時許約定以總價三十萬元（每盎司約五千元）之價格，在香港「麗景飯
    店」大廳，向綽號「小龍」之香港籍男子販入第二級毒品大麻磚二大塊（重量不
    詳）及零星大麻數包（重量不詳），翌日下午二時許，辛○○在香港中遠飯店第
    二０八室房間內，將前開大麻交予綽號「小龍」之甲○○，由甲○○以自機場夾
    帶闖關之方式運輸返國，甲○○並告知返國後可直接至庚○○住處取貨，辛○○
    即採人貨分離方式，自行於八十八年二月一日晚上十時許，自香港搭乘長榮航空
    公司第ＢＲ八五八號班機回國，並於八十八年二月二日零時許駕駛其所有車牌號
    碼ＤＭ─五三００號白色ＢＭＷ廠牌自用小客車至庚○○上址住處，庚○○即在
    車上交付由綽號「小龍」甲○○所夾帶運輸並改以巧克力糖果盒包裝之大麻五盒
    ，辛○○則從中拿取零星大麻（約大拇指大小，數量不詳）無償轉讓予庚○○，
    以資酬謝；又辛○○取得上開大麻後，即在家以其所有磅秤分裝，並於八十八年
    二月二日下午一時許以電話聯繫丙○○，約定在台北市○○○路○段三０三號丙○○所經營之「三海商行」、「頂昌商行」樓下道路旁交易，其二人分別駕車抵
    達，辛○○進入丙○○所駕駛之車牌號碼ＣＥ─一七四三號三菱廠牌自用小客車
    內，取出以夾鏈袋包裝之大麻二小包，以每包六千元之價格販賣予丙○○施用，
    但因丙○○未攜帶現金，辛○○則稱錢以後再算等語，隨即駕車離去，惟其全部
    取貨交易過程，業經臺灣台中地方法院檢察署檢察官指揮法務部調查局中部機動
    工作組北上會同台北市調查處、桃園縣、台中縣、台中市、彰化縣、南投縣調查
    站、台中憲兵隊及航空警察局刑警等司法警察單位人員嚴密監控，嗣於同日下午
    二時二十五分許，在台北市○○○路中華電視公司後門附近當場查獲丙○○，並
    自其車輛內扣得上開夾鏈袋包裝之大麻（二小包合計淨重46.70公克，包裝重
    2.35公克），同日晚上八時三十分許，復於台北市○○區○○路二三三號辛○○
    住處當場查獲並扣得巧克力糖果盒裝大麻（六塊大麻磚，合計淨重1567.75公克
    ，包裝重863.13公克）、大麻（六小包合計淨重117.48公克，包裝重8.73公克）
    及磅秤一個。
三、另庚○○因經商不順利，經濟情況逐漸頡据，適有綽號「阿寶」不詳姓名年籍住
    所之成年人，於八十八年一月三十日，以電話向庚○○表示擁有市價約一百二十
    萬元之第一級毒品海洛因，並允以二十萬元折讓作為販賣之代價，庚○○認有利
    可圖，竟同意代為銷售毒品牟利，且因乙○○前曾向其表示有人想要購買毒品，
    因此，庚○○即於同日晚上十一時許撥打乙○○所使用之０九三二─二四四一九
    ０號行動電話告知上情，委託代為尋找買主以便銷售毒品，乙○○知檢舉毒品因
    而破獲可獲取獎金，隨即聯絡警官戊○○，並佯稱同意代為尋找買主，其間經多
    次聯繫後，乙○○表示已確定找到買主，庚○○遂聯繫綽號「阿寶」之人，並於
    八十八年二月二日上午某時許，在台北市○○○路書芳園西餐廳內收受來源不明
    放置在紅色購物袋並以黃色牛皮紙包裹之塊狀海洛因（重量不詳），庚○○取得
    海洛因後即電告乙○○，於同日上午時十一時三十分許，在台北市○○○路與興
    安街交岔口附近將上開海洛因悉數交付乙○○持有之，並約定於同日下午三時許
    見面取款，乙○○取得海洛因後聯絡戊○○見面，惟乙○○因庚○○為其友人，
    故僅向戊○○表示有毒品線索，並未進一步供出毒品所在及庚○○、「阿寶」等
    人，戊○○因無具體消息故未指示乙○○進一步舉動，遲至同日下午五時許，乙○○以電話通知庚○○在台北市○○○路市立圖書館前見面，當面向庚○○表示
    找不到買主，無法代為銷售，並將手上所提裝有海洛因之綠色手提袋（袋上標示
    東發錄影帶字樣）一只交還給庚○○，甫交付時即當場為臺灣台中地方法院檢察
    署檢察官所指揮之法務部調查局中部地區機動工作組會同台北市調查處、桃園縣
    、台中縣、台中市、彰化縣、南投縣調查站、台中憲兵隊及航空警察局刑警等司
    法警察單位人員捕逮，並扣得第一級毒品海洛因（合計淨重684.92公克，包裝重
    30.80公克），隨後並於庚○○上址住處扣得由辛○○所交還之上開第二級毒品
    大麻（合計淨重466.79公克，包裝重46.77公克）。
四、案經法務部調查局中部地區機動工作組移送臺灣臺中地方法院檢察署檢察官偵查
    起訴。
    理  由
一、訊據被告庚○○、辛○○及乙○○固不諱言於右揭時地經法務部調查局查獲持有
    毒品之事實，惟均矢口否認有何販賣、運輸毒品等犯行。（一）庚○○辯稱：辛○○曾數次向甲○○購買大麻，因辛○○嫌甲○○販賣之大麻品質不好而生齟齬
    ，甲○○為免辛○○拒買，故請庚○○出售與辛○○，先前甲○○以紅色巧克力
    糖果盒包裝，庚○○為免辛○○看出是甲○○所出售之大麻，將之以方型鞋盒包
    裝以十五萬元價格交付辛○○，辛○○認出是甲○○之大麻，向庚○○要求退貨
    並退還庚○○，庚○○將大麻改成原紅色巧克力糖果盒及夾鍊袋包裝以便退還甲○○即遭警查獲，此從庚○○將包裝變更及未賺取差價可見庚○○僅是甲○○與
    辛○○間買賣大麻之橋樑角色，並無販售意圖。另甲○○為使辛○○購買大麻乃
    要求庚○○帶辛○○至香港買毒品，受庚○○拒絕，因此僅辛○○一人至香港向
    香港籍之小龍購入大麻，再由甲○○運輸入境，該大麻係辛○○供自己吸食，庚○○僅代辛○○暫時保管，並無運輸或供自己販賣，且警方已監視被告等人數月
    ，可逮捕甲○○卻未見甲○○歸案，可見警方是陷害教唆方式煽動辛○○購買大
    麻。又庚○○持有之海洛因是阿寶要求代為託售，庚○○知乙○○與警方連絡，
    並知檢舉毒犯因而破獲可獲獎金，庚○○當時經濟不甚寬裕，與乙○○二人合意
    將販毒集團引出以取得獎金，但因庚○○有前科，故由乙○○負責與警官戊○○
    聯絡，又庚○○於調查局時見有律師在場，誤認毒販委請之律師，故不敢說實話
    ，嗣後才知該人係其妻委任之律師，另海洛因未經分裝，顯見該海洛因並非供販
    賣用，庚○○確無販售毒品主觀犯意云云。（二）辛○○辯稱：辛○○前往香港
    係為補購結婚對錶及生日禮物，因庚○○告知甲○○在香港有便宜且品質好之大
    麻待售，辛○○到香港後與甲○○聯絡，甲○○拿出大麻給辛○○看並表示多買
    可便宜，辛○○即買二公斤大麻並交付五萬元港幣及二千元美金與甲○○作為價
    金，供自己使用大麻，故將大麻以保鮮膜包裝保存俾便長期吸食，並無運輸及販
    賣毒品意圖。另辛○○被查獲日適生日，乃邀丙○○前往慶祝並交二小包大麻給
    丙○○囑其當晚攜往施用，未向丙○○收取分文亦無價金給付約定，僅於丙○○
    問及一包大麻多少錢時告知六千元，辛○○主觀上並無販賣意圖。況辛○○於八
    十八年一月受庚○○所託販售大麻而以無覓得買主為由將大麻退還庚○○，未販
    賣與丙○○等不特定人牟取利益，可見被告於調查局供述販售大麻與他人牟利，
    顯非事實云云。（三）乙○○辯稱：乙○○曾協助警方破案，因此自庚○○處收
    受海洛因後即聯絡警官戊○○表示有毒品。嗣為找出幕後販毒大盤而將海洛因交
    還庚○○故不及檢舉即被查獲，可見乙○○自始即無持有毒品意思云云。
二、經查（一）被告辛○○於犯罪事實二所述之時地，自庚○○處收受大麻後，將其
    中大姆指大小之大麻無償轉讓與庚○○之事實，業據被告辛○○坦承不諱，核與
    被告庚○○之供述相符。又犯罪事實二關於運輸及買受大麻入境等事實，經辛○○迭次於八十八年二月三日調查局訊問、同日偵訊及本院訊問、同年二月八日調
    查局訊問及同日偵訊時供述甚詳；核與庚○○於八十八年二月三日偵訊及八十八
    年四月二日本院訊問時之供述相符；再辛○○及庚○○於八十八年二月二日凌晨
    二時二十九分許，以電話聯絡如何在香港與任職旅行社綽號小龍之人會面交付，
    如何將包裝大麻之巧克力鐵盒帶回等情，有通訊監察書及作業報告摘要表附卷可
    稽，另庚○○嗣於右揭時地交付自香港返國之辛○○之大麻，亦係巧克力鐵盒包
    裝，經庚○○及辛○○歷次訊問時供述明確，足徵庚○○及辛○○均知有一綽號
    「小龍」之人運輸大麻入境，是庚○○、辛○○及綽號小龍之人，對於運輸大麻
    入境乙事，均有犯意聯絡及行為分擔。又辛○○於八十八年二月三日調查局訊問
    及同日偵訊時均稱：伊尚未將買大麻之錢交付香港籍小龍，待售後才交錢給香港
    籍小龍，香港籍小龍以每盎司五至六千元在香港麗景飯店販售與伊等語，嗣於八
    十八年三月九日改稱：伊交付五萬元港幣及二千元美金與甲○○作為買受大麻價
    金云云，於本院訊問及審理時翻異前詞，稱：伊前往香港購買結婚禮物，在香港
    與甲○○約在皇后大道試其持有之大麻，覺得品質不錯因此與甲○○約在香港皇
    后大道交錢云云。查依前開通訊監察作業報告摘要表可知，有一綽號小龍之人負
    責夾帶大麻入境，因此辛○○若係向綽號小龍之甲○○購買大麻，自毋庸要求庚○○委請小龍帶大麻入境，可見向辛○○販售之人為香港籍小龍，是辛○○前開
    供述，伊以港幣五萬元及美金二千元向甲○○在香港皇后大道購買大麻云云，自
    非可採。另查香港籍小龍要求辛○○前去香港買大麻，辛○○要求庚○○安排夾
    帶大麻入境管道後，庚○○答應且已安排任職旅行社之小龍夾帶入境後，辛○○
    前往香港買受大麻之事實，經庚○○及辛○○於調查局及偵訊時供述明確，並有
    前開通訊監察作業報告摘要表附卷可按，可見辛○○先與香港籍小龍取得聯絡後
    ，庚○○才安排任職旅行社之小龍夾帶大麻，該綽號小龍之人若係警方安排之人
     ，如何事先得知庚○○與辛○○有大麻須夾帶入境，故辛○○及庚○○辯稱甲○○係警方人員安排云云，顯非事實，況夾帶入境之人為甲○○乙節，僅有辛○○及庚○○之供述，別無其他積極證據證明，縱該人確為甲○○，亦無礙庚○○
    與辛○○之犯行，因此其二人請求調查甲○○，核無必要，併此敘明。此外復有
    大麻（二小包合計淨重46.70公克，包裝重2.35公克）、大麻（六塊大麻磚，淨
    重1567.75公克，包裝重863.13公克）、大麻（六小包合計淨重117.48公克，包
    裝重8.73公克）及辛○○所有之磅秤一個扣案可證，該扣案之毒品確係大麻，亦
    經法務部調查局鑑定報告第000000000號及120007580號函附卷可稽。又辛○○於
    右揭時地，販賣大麻與丙○○之事實，亦據辛○○於八十八年二月三日調查局訊
    問、同日偵訊及本院訊問時供述甚詳，核與證人丙○○於同日調查局訊問及偵訊
    時證述情節相符，復有自丙○○車上查獲之大麻（二小包合計淨重46.70公克，
    包裝重2.35公克）及辛○○家中查獲之磅秤一個扣案可證，該扣案之毒品確為大
    麻，亦有法務部調查局鑑驗通知書000000000號函附卷可稽。雖丙○○嗣翻異其
    陳述，改稱查獲日所查扣之大麻係辛○○交付準備當日晚上辛○○生日由丙○○
    攜往慶生場所供朋友施用云云。然查丙○○於調查局訊問及偵訊時均明確陳述該
    二包大麻係辛○○以每包六千元販售與其施用等語，又其於本院訊問時雖陳述：
    伊請辛○○調三十萬元支票並委請辛○○幫伊工作，嗣辛○○拿二包大麻並說當
    日其生日，約伊晚上帶大麻到ＫＴＶ供朋友施用，未說明晚上見面地點，有說再
    以電話聯絡云云。辛○○於本院訊問時則稱：丙○○因開公司及玩股票須軋票向
    伊借錢，伊未借錢與丙○○，因伊當天生日於二、三日前與朋友約好晚上七、八
    時在忠孝東路錢櫃ＫＴＶ見面，乃交付丙○○二包大麻囑其屆時攜往供朋友施用
    云云。查丙○○及辛○○就何事見面及晚上慶生見面地點所為之陳述互相矛盾，
    可見丙○○嗣後否認向辛○○買受大麻云云，係迴護辛○○之詞，不足採信。辛○○於八十八年二月三日調查局訊問時雖供述販賣大麻每盎司八千元與丙○○，
    同日偵訊改稱每盎司賣丙○○六千元，丙○○於調查局及偵訊時均稱辛○○以每
    盎司六千元販賣與伊，辛○○前述就販賣之價格陳述雖有不一，惟查在丙○○車
    上查獲之大麻淨重46.70公克，包裝重2.35公克，共49.05公克，然每盎司約27
    公克，二盎司為54公克，是辛○○販賣與丙○○二包大麻，顯有營利意圖，因此
    尚不得僅以辛○○就販賣大麻與丙○○之價格有陳述不一情形，遽為否認其全部
    之陳述。（二）右揭事實欄一之犯罪事實，業據被告庚○○於八十八年二月二日
    調查局、八十八年二月三日偵訊時供述明確，核與被告辛○○於八十八年二月八
    日於調查局訊問時供陳相符，復有大麻（合計淨重466.79公克，包裝重46.77公
    克）扣案可證，該扣案之毒品確為大麻，亦有法務部調查局鑑定通知書第
    120007578號函附卷可稽。又查扣案之大麻高達466.79公克，數量甚鉅，甲○○
    交付庚○○販賣，顯係為圖營利，庚○○受託販賣，係為甲○○計算，庚○○將
    大麻交付辛○○，託辛○○販賣，辛○○亦有為庚○○計算之意，庚○○與辛○○均有營利意圖甚明。再辛○○有販賣之途徑亦有販賣之事實，如前所述，是庚○○交付大麻與辛○○，確係託辛○○販賣。另庚○○自述，甲○○販賣之大麻
    因品質不好而與辛○○有齟齬，因此將大麻改包裝代甲○○出賣與辛○○云云，
    辛○○坦承庚○○交付大麻後即知是甲○○之大麻，該大麻品質不好，隔數日後
    將大麻返還庚○○云云。查庚○○持有之大麻數量甚鉅，販售之價格為十五萬元
    ，非小數目，買主自不因包裝而無視大麻品質，況辛○○於庚○○交付大麻當場
    即知該大麻品質不好，可見改變包裝乙事無法證明辛○○係買主，而非賣主。況
    辛○○若係買主，其於收受大麻當時即知大麻品質不良，自可當場退還庚○○，
    何以五、六日後始約庚○○交還大麻﹖再辛○○自承庚○○交付之大麻品質不好
    ，因此辛○○無法覓得買主，合於常理，故辛○○以其既有販賣管道即無庸將大
    麻退還庚○○，以此抗辯其無意圖販賣而收受庚○○交付之大麻及販賣大麻之行
    為，自非可信。（三）被告乙○○於犯罪事實三所述之時地持有海洛因之犯行，
    業據被告乙○○自承明確，核與證人即警官戊○○證稱：乙○○曾向伊表示有毒
    品線索，惟並未具體說明人時地事物，更未提到乙○○持有海洛因之事，伊亦未
要求乙○○監控等語相符，此外復有海洛因（合計淨重684.92公克，包裝重
    30.80公克）扣案可證，該扣案之白粉確為海洛因，亦有法務部調查局鑑定通知?
    編號120007577號函附卷可稽。查乙○○持有海洛因既非警方示意，其持有海洛
    因犯行堪以認定。被告庚○○於犯罪事實三之時地，意圖販賣而持有海洛因之事
    實，業據其於八十八年二月二日調查局訊問及八十八年二月三日偵訊時供述明確
    ，核與乙○○於八十八年二月三日警訊、同日偵訊供述庚○○要求其以價金一百
    二十萬元販售海洛因，但只要繳回一百萬元價金等語相符。乙○○事後翻異其陳
    述，改稱庚○○知其曾為線民，與其合作欲檢舉破獲更多海洛因及揪出幕後大盤
    云云，惟查庚○○於八十八年二月二日調查局訊問、同年二月三日偵訊、同年二
    月八日調查局訊問及同日偵訊、同年二月三日本院訊問、同年二月二十四日調查
    局訊問及同日偵訊時，均未敘及伊交付海洛因與乙○○係為檢舉獎金，直至八十
    八年三月九日偵訊時始要求與辛○○隔離訊問並提及伊知乙○○為線民，欲與乙○○合作檢舉毒品以領取獎金之事；又乙○○於偵訊、本院訊問及審理時，凡敘
    述關係檢舉之事，均要求隔離訊問；再乙○○於八十八年二月三日調查局訊問及
    同日偵訊、同年二月八日調查局訊問及同日偵訊、同年二月二十四日調查局訊問
    及同日偵訊時，亦未曾談到庚○○與其協議欲共同檢舉毒品領取獎金之事，反而
    供述其向庚○○謊稱已找到買主，庚○○信其言而約定交付海洛因等語。查毒品
    貽害社會甚大，故毒品危害防制條例罪科以重刑以遏阻毒品，為眾所通知之事，
    故乙○○被查獲時即向調查局人員表示伊曾向警官戊○○檢舉毒品，因此庚○○
    持有海洛因果係為檢舉獎金，其被查獲時當會如同乙○○向調查局人員表示檢舉
    之事，焉會待查獲一個月後始提及﹖乙○○亦焉會事後始附和庚○○所為檢舉毒
    品之說詞﹖況庚○○於偵訊時既知要求與辛○○隔離訊問，於查獲時即知要求隔
    離訊問以為有利於己之陳述，卻未為此要求並坦承犯行，是其抗辯當時誤認在場
    之律師係毒販為其委任之律師故不敢言云云，自非可採。再乙○○於八十八年二
    月三日調查局訊問時供述：庚○○要求伊代找買主，伊即向戊○○檢舉，並向庚○○謊稱已覓得買主，翌日下午庚○○將海洛因交與伊時向伊表示賣一百二十萬
    元，二十萬元為佣金，只要交付一百萬元即可，約定當日下午三時取款，嗣乙○○因想查獲更多毒品，是日下午五時將海洛因返還庚○○，並向庚○○表示買主
    欲以支票付款故無去成交等語。八十八年四月二日本院訊問時亦供承：伊取得海
    洛因下午五時許，庚○○打電話找伊，伊告知無買主，因買主要求以支票支付等
    語。另庚○○坦承：阿寶於二月二日上午十一時在台北市○○○路書香園餐廳將
    海洛因交付與伊，並表示要取回一百萬元價金，餘為佣金等語，八十八年二月三
    日偵訊時更進一步說明，伊因最近經濟不好想藉此貼補家用，乙○○之前提過有
    朋友要海洛因，故請乙○○代找買主等語。查庚○○若與乙○○有共同檢舉以獲
    取獎金之意圖，乙○○無須向庚○○佯稱已找到買主，乙○○返還海洛因與庚○○時，亦無庸向庚○○解釋買主要求支票支付價金，況乙○○將海洛因交還庚○○若係為揪出幕後大盤，在乙○○將海洛因返還庚○○並表示無法覓得買主時，
    如何引出毒販大盤﹖另證人即警官己○○及壬○○均證述：八十七年間因乙○○
    檢舉致其等破獲海洛因，當時乙○○曾表示交涉毒品中有一人為其共同檢舉之朋
    友，該人是否庚○○已不復記憶等語，查己○○及壬○○無法指出與乙○○共同
    檢舉之人係庚○○，是證人己○○及壬○○之證詞無法採為對庚○○有利之證據
    ；又縱乙○○所指之朋友為庚○○，亦僅能證明庚○○曾幫助破壞毒品，難認庚○○此次亦有與乙○○共同檢舉之意。再者乙○○確因該次檢舉而獲得二十四萬
    元獎金乙事，經證人戊○○證述明確，亦有乙○○臺灣中小企業銀行資金往來明
    細附卷可稽，是庚○○請求調查乙○○持有之國庫支票乙事，核無必要，附此敘
    明。參以庚○○持有犯罪事實一之大麻，並無檢舉行動，而檢舉毒品因而破獲會
    視數量多寡核報檢舉獎金乙事，經證人戊○○陳述明確，乙○○亦曾檢舉與大麻
    同為第二級毒品之安非他命，因而破獲槍枝案件，除證人戊○○到庭敘明外，亦
    有其提出之刑事案件報告書在卷可按，又庚○○亦自承其經濟情況不佳，代售海
    洛因復可得佣金二十萬元，至於檢舉獎金數額則不知等語，益徵庚○○持海洛因
    係為佣金顯非為檢舉獎金。另庚○○未將海洛因分裝再出售乙事，因庚○○將自
    阿寶交付之海洛因全部委請乙○○出售，無分裝之必要，是此部分之事實亦無從
    為有利庚○○之認定。此外復有海洛因（合計淨重684.92公克，包裝重30.80公
    克）扣案可證，該扣案之白粉確為海洛因，亦有法務部調查局鑑定通知書編號
    120007577號函附卷可稽。（四）綜上所陳，被告三人上開所辯，顯係卸責之詞
    ，其等之犯行堪以認定。
二、核被告庚○○就犯罪事實一所為，係犯毒品危害防制條例第五條第二項意圖販賣
    而持有第二級毒品罪；就犯罪事實二所為，係犯同條例第四條第二項運輸第二級
    毒品罪及懲治走私條例第二條第一項私運管制品罪；就犯罪事實三所為，係犯毒
    品危害條例第五條第一項意圖販賣而持有第一級毒品罪。核被告辛○○就犯罪事
    實一所為，係犯毒品危害防制條例第五條第二項意圖販賣而持有第二級毒品罪；
    就犯罪事實二所為，係犯同條例第四條第二項運輸、販賣第二級毒品罪及懲治走
    私條例第二條第一項私運管制品罪；就犯罪事實二其中將第二級毒品轉讓與庚○○部分，另犯毒品危害防制條例第八條第二項轉讓第二級毒品罪。核被告乙○○
    所為，係犯毒品危害防制條例第十一條第一項持有第一級毒品罪。被告庚○○、
    辛○○及「甲○○」間，就犯罪事實二中自香港運輸第二級毒品返國部分，有犯
    意聯絡及行為分擔，為共同正犯。被告辛○○先後二次販賣第二級毒品大麻與丙○○之犯行，時間緊接，犯罪構成要件相同，顯係基於概括犯意反覆為之，為連
    續犯，應依刑法第五十六條連續犯之規定論以一罪，除無期徒刑不得加重外，並
    加重其刑。被告庚○○、辛○○就犯罪事實二中將大麻自香港運輸回國之行為，
    係一行為同時觸犯運輸第二級毒品罪及私運管制品罪二罪名，為想像競合犯，應
    依刑法第五十五條從一重之運輸第二級毒品罪論處。被告辛○○運輸毒品回國後
    販賣毒品之行為，有方法結果之牽連關係，為牽連犯，應依刑法第五十五條從一
    重之販賣毒品罪處斷。公訴人漏未論及被告庚○○另犯私運管制品罪，辛○○另
    犯私運管制品罪、運輸第二級毒品罪及轉讓第二級毒品罪，惟起訴事實業已提及
    ，且私運管制品罪與運輸第二級毒品罪有想像競合犯裁判上一罪之關係，本院均
    得併予審理。被告庚○○所犯上開意圖販賣而持有第二級毒品罪、運輸第二級毒
    品罪及意圖販賣而持有第一級毒品罪三罪之間，被告辛○○所犯上開意圖販賣而
    持有第二級毒品罪、連續販賣第二級毒品罪及轉讓第二級毒品罪三罪之間，各犯
    意各別，行為互殊，應各分論併罰。另公訴人意旨略以：被告乙○○意圖販賣而
    於犯罪事實三所述之時地收受庚○○交付之第一級毒品海洛因，係犯毒品危害防
    制條例第五條第一項意圖販賣而持有第一級毒品罪嫌云云，公訴人認乙○○涉犯
    上開罪嫌，無非以證人戊○○證述：乙○○雖曾向伊表示有毒品線索，然未提及
    販毒者亦未表示要揪出幕後大盤，伊更無要求乙○○繼續追查或監控等語；乙○○自承願代庚○○找買主並收受海洛因；與戊○○見面後未交出海洛因顯圖以漂
    白販賣海洛因犯行；及乙○○果無販毒管道，庚○○焉會將海洛因交付乙○○等
    情以為論罪根據。然訊據被告乙○○坦承於該時地收受海洛因，惟堅詞否認有何
    販賣意圖，辯稱：乙○○曾協助警方破案，因此自庚○○處收受海洛因後即聯絡
    警官戊○○表示有毒品，嗣為找出幕後販毒大盤而將海洛因交還庚○○，因不及
    檢舉即被查獲，乙○○自始即無販毒意思等語。經查（一）乙○○自八十八年二
    月三日經調查局查獲時起至本院審理時均供述，庚○○請伊代為找買受海洛因之
    買主，伊即以電話向戊○○檢舉，嗣伊假裝找不到買主，將海洛因交還庚○○等
    語。核與證人戊○○證述，乙○○確曾向伊檢舉，八十八年二月三日乙○○被查
    獲日曾與乙○○見面談檢舉之事等情相符。可見乙○○確有向戊○○檢舉毒品交
    易之意思及行動。（二）乙○○雖自承願代庚○○找買主並收受海洛因等事實，
    然查乙○○自庚○○處收受海洛因後，曾與戊○○聯絡並提及有海洛因線索；又
    並無證據證明乙○○有聯絡買主之行為，況乙○○雖收受海洛因，然於收受當日
    即將海洛因返還庚○○，果乙○○客觀上有與庚○○共同販賣毒品，何以將海洛
    因返還庚○○，並向庚○○表示並無買主，亦未見乙○○有何積極尋求買主行為
    ，是乙○○向庚○○表示願代找買主及收受海洛因之行為，無法作為證明乙○○
    有販賣意圖之證據。（三）乙○○曾於八十五年間與甲○○共同向戊○○檢舉安
    非他命因而獲破槍枝案件，於八十七年十二月間向戊○○檢舉海洛因案件，均未
    事先製作檢舉筆錄等事實，經證人戊○○證述明確，並有陳國隆提出之刑事案件
    報告書附卷可稽。查乙○○既曾協助警方破獲毒品，本案其亦向戊○○檢舉有毒
    品線索，且查無乙○○有聯絡買主之證據，是乙○○辯稱其無販賣毒品意圖，應
    屬合理可信；又乙○○前二次檢舉情形既均未事先製作檢舉筆錄，本件乙○○未
    應戊○○要求製作檢舉筆錄乙事，自不得因此認本次乙○○即有販賣毒品意圖。
    是公訴人指乙○○於收受毒品後與戊○○見面，非但未交出毒品或提及庚○○委
    託伊販賣之事，更未告知戊○○準備將毒品交還庚○○之事，因認其與戊○○見
    面乃圖以漂白持有、販賣毒品海洛因之犯行，乙○○有販賣管道庚○○才會將海
    洛因交付乙○○云云，純係臆測之詞。（四）至於乙○○持有海洛因後與戊○○
    見面，惟乙○○並未告知戊○○有海洛因，亦未提及其希望揪出幕後大盤等語，
    經乙○○陳述明確，核與證人戊○○證述情節相符，然此僅能證明乙○○確實持
    有海洛因之事實，無法進而推論乙○○持有海洛因之原因係販賣。（五）綜上所
    陳，既無證據證明乙○○持有海洛因行為有販賣意圖，自難繩以其意圖販賣而持
    有第一級毒品海洛因罪責，公訴人認被告係涉犯該罪名，尚有未洽，惟起訴之犯
    罪事實與乙○○持有第一級毒品海洛因之基本事實相同，爰依法變更起訴法條。
    爰審酌被告庚○○、辛○○運輸大麻入境，辛○○販賣大麻，嚴重破壞國家形象
    ，貽害社會風氣，戕害國民身心健康，惡性非輕，查獲之海洛因及大麻數量甚鉅
    ，犯後仍狡飾犯行不知悔悟，乙○○未能及時檢舉，迴護庚○○，惟庚○○及辛○○均尚未獲利即被查獲，乙○○曾有意檢舉毒品，被告三人無不良素行（見其
    前科紀錄表附卷可按）及公訴人具體求刑等一切情狀，分別量處如主文所示之刑
    ，庚○○及辛○○所量處之刑並定其應執行刑。又庚○○所為運輸第二級毒品、
    意圖販賣而持有第一、二級毒品，辛○○所為販賣第二級毒品、意圖販賣而持有
    第二級毒品部分，依其犯罪性質對國家社會影響鉅大，均認有褫奪公權之必要，
    並依刑法第三十七條第二項之規定，分別宣告褫奪公權之期間及定其應執行褫奪
    公權之最長期間。又被告乙○○未曾受有期徒刑以上刑之宣告，有臺灣台中地方
    法院檢察署刑案資料查註紀錄表及臺灣高等法院被告全國刑案資料紀錄表附卷可
    稽，其因一時失慮致罹刑章，經此偵審科刑教訓，當知所警惕信無再犯之虞，爰
    併宣告緩刑五年，以啟自新。扣案之大麻（淨重466.79公克，包裝重46.77公克
    ）係庚○○及辛○○意圖販賣而持有之毒品，大麻（合計淨重46.70公克，包裝
    重2.35公克）、大麻（六塊大麻磚，淨重1567.75公克，包裝重863.13公克）及
    大麻（六小包合計淨重117.48公克，包裝重8.73公克），係庚○○、辛○○運輸
    入境及辛○○販賣之毒品，海洛因（合計淨重684.92公克，包裝重30.80公克）
    ，係庚○○意圖販賣而持有之毒品及乙○○持有之毒品，均應依毒品危害防制條
    例第十八條第一項前段規定，應予沒收並銷燬之。扣案之磅秤一個，係辛○○所
    有，供用以分裝販賣與丙○○所用之物，應依同條例第十九條第一項規定沒收。
    又辛○○販賣大麻與丙○○所得六千元，雖未扣案，但不能證明已滅失，應依同
    條例第十九條第一項宣告沒收，如全部或一部不能沒收時，以其財產抵償之。扣
    案之庚○○所有之傳呼器及大哥大各一支，並非庚○○專用以聯絡販賣毒品所用
    之物，扣案之裝海洛因提袋及錄影帶二捲，係乙○○所有用以掩飾毒品所用之物
    ，非專用以持有毒品所用之物，均不另為沒收之諭知。
三、公訴意旨另以，被告辛○○意圖營利，並基於概括之犯意，自八十七年十月間起
    ，在台北市○○○路、和平西路交岔口ＥＤＡＧ─ＰＵＢ及信義路四段皇后ＰＵ
    Ｂ等處，以每盎司（約二十七公克）六千元至八千元不等之價格，連續販賣第二
    級毒品大麻予其他不詳姓名年籍住所之人施用，因認被告辛○○涉犯毒品危害防
    制條例第四條第二項販賣第二級毒品罪嫌云云。訊據被告辛○○堅詞否認有何上
    開犯行，辯稱：伊並未於前開時地販賣大麻等語。經查上開事實僅被告辛○○於
    八十八年二月三日調查局訊問時自承，別無其他積極證據足以佐證，無法判定辛○○前述之自白是否實在，是辛○○此部分之犯行不能證明，惟公訴人認與前開
    販賣大麻與丙○○部分有連續犯裁判上一罪之關係，爰不另為無罪之諭知。
據上論結，應依刑事訴訟法第二百九十九條第一項前段、第三百條，毒品危害防制條
例第四條第二項、第五條第一項、第二項、第八條第二項、第十一條第一項、第十八
條第一項前段、第十九條第一項，懲治走私條例第二條第一項、第十一條，刑法第十
一條前段、第二十八條、第三十七條第二項、第五十五條、第五十六條、第五十一條
第五款、第八款、第七十四條第一款，判決如主文。
本案經檢察官梁堯銘到庭執行職務。
中      華      民      國      八十九      年      八      月  十七    日
                              臺灣台中地方法院刑事第七庭
                                  審判長法官  翁  芳  靜
                                        法官  張  恩  賜
                                        法官  林  郁  婷
右正本證明與原本無異。
如不服本判決，應於送達後十日內向本院提出上訴狀 （須附繕本） ，上訴於台灣高
等法院台中分院。
                                        書記官
中      華      民      國      八十九      年      八      月    十七  日
附錄論罪科刑法條
毒品危害防制條例
第四條第二項：製造、運輸、販賣第二級毒品者，處無期徒刑或七年以上有期徒刑，
得併科新台幣七百萬元以下罰金。
第五條第一項：意圖販賣而持有第一級毒品者，處無期徒刑或十年以上有期徒刑，得
併科新台幣七百萬元以下罰金。
第五條第二項：意圖販賣而持有第二級毒品者，處五年以上有期徒刑，得併科新台幣
五百萬元以下罰金。
第八條第二項：轉讓第二級毒品者，處六月以上五年以下有期徒刑，得併科新台幣七
十萬元以下罰金。
第十一條第一項：持有第一級毒品者，處三年以下有期徒刑、拘役或新台幣五萬元以
下罰金。


司法院資訊處製作；財團法人民間司法改革基金會備份。
